【裁判字號】    90,上更(一),173
【裁判日期】    900717
【裁判案由】    違反槍砲彈藥刀械管制條例
【裁判全文】
臺灣高等法院臺中分院刑事判決                  九十年度上更(一)字第一七三號
    上  訴  人
    即  被  告  乙○
右上訴人因違反槍砲彈藥刀械管制條例等案件，不服臺灣臺中地方法院中華民國八十
七年九月十一日第一審判決（八十七年度訴字第九六七號，起訴案號：臺灣臺中地方
法院檢察署八十七年度偵字第四三七六號），提起上訴，經判決後，由最高法院發回
更審，本院判決如左：
      主      文
原判決撤銷。
乙○未經許可，持有可發射子彈具有殺傷力之手槍，處有期徒刑壹年，併科罰金新臺
幣伍萬元，罰金如易服勞役，以新臺幣玖佰元（即銀元參佰元）折算壹日。
扣案之改造手槍壹支（含彈匣壹個，槍枝管制編號：0000000000號）沒收
。
      事      實
一、乙○曾於民國八十五年間犯詐欺罪，經臺灣臺中地方法院於八十五年十月七日判
    處拘役參拾日、緩刑貳年確定，於八十五年十一月二十一日執行緩刑報結，於緩
    刑期內，猶不知悔改，於八十七年二月十九日下午六時許，在台中縣清水鎮大甲
    溪河床旁，拾獲他人遺失可擊發子彈具有殺傷力之改造貝瑞塔手槍一枝（含彈匣
    一個，槍枝管制編號：0000000000號），及改造子彈二顆（其中一顆
    有殺傷力，另一顆無殺傷力，均於送鑑定時經試射完畢），竟基於為自己不法所
    有之意圖，將之侵占入己，並帶回其臺中縣清水鎮○○里○○路六○三巷八號住
    處，放置在廚房地板而非法持有之。嗣於同日下午六時二十二分許，乙○與其夫
    因細故爭執而撥打「一一○」電話報請臺中縣警察局清水分局勤務指揮中心派員
    處理家庭糾紛，經該勤務中心通報臺中縣警察局清水分局高美派出所派員於同日
    晚上七時許到達乙○前揭住處，為警在其廚房地面發現置放前開改造槍彈之塑膠
    袋一個而當場查獲，並扣得前開改造手槍一枝、具殺傷力之土造子彈一顆、不具
    殺傷力之土造子彈一顆（子彈二顆均經試射完畢）。
二、案經臺中縣警察局清水分局報請臺灣臺中地方法院檢察署檢察官偵查起訴。
    理      由
一、訊據被告乙○對於其在前開時地拾獲扣案槍彈，及因包裝槍彈之包裝袋是透明的
    ，故拾獲時即知道是槍彈一節坦承不諱，惟矢口否認有侵占遺失物及非法持有改
    造手槍及子彈犯行，辯稱伊拾獲前開槍彈後並未打開，有向高美派出所報案，但
    在電話中不敢說有槍彈，想等警員到達後再將槍彈交給警員，警員到達後是被告
    親手將槍彈交給警員的等語。惟查，右開事實業經被告於警訊中坦承不諱，並有
    扣案改造貝瑞塔手槍一枝、改造子彈二顆可稽，扣案槍彈經送內政部警政署刑事
    警察局鑑驗結果，認該把手槍係仿奧地利ＧＬＯＣＫ  １７型半自動手槍製造之
    玩具槍，已改換另行車造之金屬槍管，機械性能良好，可擊發子彈，具殺傷力，
    另扣案子彈二顆係土造子彈，均已填裝直徑八．七MM金屬彈頭，可擊發，具殺傷
    力，另一顆經試射結果，僅冒出濃煙，無法將彈頭推出，不具殺傷力等情，有該
    局八十七年三月十一日刑鑑字第一四九八一號鑑驗通知書一紙附於偵查卷可稽，
    再，被告係因夫妻吵架而向一一０報警，經台中縣警察局清水分局勤務指揮中心
    通報台中縣警察局清水分局高美派出所派員處理，由該派出所派警員柯鵬飛前往
    被告住處處理，警員柯鵬飛到達後，被告並未提及拾獲槍彈及要繳交槍彈事宜，
    係柯鵬飛發現該包槍彈覺得可疑，拿到屋外拆開發現是槍彈後，才將被告帶回派
    出所製作筆錄等情，業經證人柯鵬飛在偵查、原審結證屬實（見偵查卷第二十反
    面、二十一正反面筆錄、原審卷第三十四頁正反面筆錄），並有記載報案內容為
    ：「在右址有家庭糾紛兇殺案件，請快派人處理。」之台中縣警察局清水分局勤
    務指揮中心受理民眾電話報案紀錄簿影本一份在卷（同偵查卷第二十四頁）可稽
    ，被告辯稱其拾獲上開槍彈後，曾報警處理，並於警員到達後親自將槍彈交給警
    員等語，顯為避重就輕之詞，不可採信，本件事證明確，被告犯行至堪認定。
二、核被告乙○所為，係犯刑法第三百三十七條之侵占遺失物罪、槍砲彈藥刀械管制
    條例第十一條第四項未經許可持有改造手槍罪、第十二條第四項未經許可持有子
    彈罪。被告持有手槍及子彈之行為，雖觸犯槍砲彈藥刀械管制條例第十一條第四
    項、第十二條第四項之二罪，惟係一行為所為，為想像競合犯，應較一重之槍砲
    彈藥刀械管制條例第十一條第四項未經許可持有具殺傷力之改造手槍罪處斷。又
    被告非法持有改造手槍罪與前揭侵占遺失物罪間，具有方法結果之牽連關係，為
    牽連犯，應從一重論以未經許可持有可發射子彈具有殺傷力之手槍罪處斷。另按
    司法院大官會議於八十七年十二月十八日作成釋字第四七一號解釋並於同日公布
    ，解釋文認人民身體之自由應予保障，憲法第八條設有明文，而限制人民自由之
    法律，其內容須符合憲法第二十三條所定要件。保安處分係對受處分人將來之危
    險性所為拘束其身體、自由等之處置，以達教化與治療之目的，此為刑罰之補充
    制度，本諸法治國家保障人權之原理及刑法之保護作用，其法律規定之內容，應
    受比例原則之規範，使保安處分之宣告，與行為人所為行為之嚴重性，行為人所
    表現之危險性，及對於行為人未來行為之期待性相當，槍砲彈藥刀械管制條例第
    十九條第一項規定犯該條所列之罪者，於刑之執行完畢或赦免後，一律令入勞動
    場所，強制工作三年，此規定不問對行為人有無預防矯治其社會危險性之必要，
    即一律宣付強制工作三年，限制其中不具社會危險性之受處分人的身體、自由部
    分，其所採措施與欲達成預防矯治之目的及所需程度，不合憲法第二十三條所定
    之比例原則，此一部分，應自本解釋公布之日起不予適用，故犯槍砲彈藥刀械管
    制條例第十九條第一項所列舉之罪，依個案情節符合比例原則部分，固應適用該
    條例宣告保安處分，至於不符合比例原則部分而應宣告保安處分者，則仍由法院
    斟酌刑法第九十條第一項規定要件，依職權為之，於此，自無刑法第二條第二項
    之適用，亦即仍有從新從輕原則之適用。經查，本件被告於拾獲上開槍彈後，未
    及使用該槍彈即遭警查獲，其行為尚未有侵害社會性之虞，且被告除前所犯詐欺
    罪外，尚無其他違反槍砲彈藥刀械管制條例犯行，依上開解釋意旨，難認被告本
    件犯行符合比例原則，自不宜同時宣付強制工作，被告提起上訴，否認犯罪，雖
    無理由，但原判決既有上開可議，即屬無可維持，應由本院將原判決予以撤銷改
    判。爰審酌被告在緩刑期間再犯本件罪行，持有槍彈對社會治安危害甚鉅，及犯
    罪後之態度等一切情狀，量處如主文所示之刑，並就併科罰金部分諭知易服勞役
    折之算標準。至扣案之改造手槍一支，係違禁物，應依刑法第三十八條第一項第
    一款規定，宣告沒收。至具殺傷力之子彈一顆及不具殺傷力之子彈一顆，已經試
    射擊發不存在，不予宣告沒收。
據上論斷，應依刑事訴訟法第三百六十九條第一項前段、第三百六十四條、第二百九
十九條第一項前段、槍砲彈藥刀械管制條例第十一條第四項、第十二條第四項、刑法
第十一條前段、第三百三十七條、第五十五條、第四十二條第二項、第三十八條第一
項第一款，罰金罰鍰提高標準條例第一條前段、第二條，判決如主文。
本案經檢察官甲○○到庭執行職務。
中       華       民       國   九  十    年     七      月    十七     日
                                臺灣高等法院臺中分院刑事第八庭
                                      審判長法  官  羅  得  村
                                            法  官  劉  榮  服
                                            法  官  陳  賢  慧
右正本證明與原本無異。
如不服本判決應於收受送達後十日內向本院提出上訴書狀，其未敘述上訴之理由者並
得於提起上訴後十日內向本院補提理由書（均須按他造當事人之人數附繕本）。
                                            書記官  許  麗  花
中       華       民       國   九  十    年     七      月    十八     日
附錄論罪科刑法條：
槍砲彈藥刀械管制條例第十一條第四項：
未經許可持有寄藏或意圖販賣而陳列第一項所列槍砲者，處一年以上七年以下有期徒
刑，併科新台幣七百萬元以下罰金。
                                                                        Ｋ


司法院資訊處製作；財團法人民間司法改革基金會備份。
